【裁判字號】    92,上訴,703
【裁判日期】    921203
【裁判案由】    偽造有價證券
【裁判全文】
臺灣高等法院臺南分院刑事判決              九十二年度上訴字第七三號    Ｇ
      上  訴  人
      即  被  告  乙  ○  ○
右上訴人因偽造有價證券案件，不服臺灣臺南地方法院九十二年度訴字第四七○號中
華民國九十二年五月二十一日第一審判決（起訴案號：臺灣臺南地方法院檢察署九十
一年度偵字第九四七號）提起上訴，本院判決如左：
      主      文
上訴駁回。
      事      實
一、乙○○於民國（下同）八十五年間，因在台南市○○路經營「世大生鮮超市」需
    用金錢，乃向丙○○借款，嗣為償還部分債務，乃於八十七年八月十五日，在上
    開世大生鮮超市，未經其母甲○之授權或同意，竟意圖供行使之用偽造甲○簽發
    ，如附表所示之本票一紙，復交付予丙○○而行使之。嗣丙○○持上開本票向臺
    灣臺南地方法院聲請民事裁定本票准許強制執行，甲○乃提起確認本票債權不存
    在之訴，而獲勝訴確定判決，丙○○始知上情。
二、案經丙○○訴由臺灣臺南地方法院檢察署檢察官偵查起訴。
      理      由
一、訊據被告乙○○固坦承有簽發並交付告訴人丙○○前開本票之事實，然矢口否認
    有何偽造有價券犯行，辯稱：簽發前開本票係為償還其母甲○積欠告訴人丙○○
    的債務，他僅係代筆云云。
二、經查：被告上開犯行，業據告訴人丙○○指訴綦詳。證人即被告之母甲○於偵查
    及原審審理中均供稱並不知被告以其名義簽發前開本票，亦未授權被告簽發前開
    本票（九十一年十二月六日訊問筆錄、九十二年五月五日審判筆錄），並有本票
    、原審九十年度南簡字第一三六○號民事判決及九十年度簡上字第二二○號民事
    判決（均影本）、原審九十年十一月七日準備程序筆錄各乙份附卷可稽。雖告訴
    人丙○○於本院審理時改稱甲○有同意簽發系爭本票，稱：「之前被告借的錢都
    是由其母負責，我給被告簽發系爭四十五萬元本票後，就回家，忘記甲○姶蓋指
    印。」，「因被告逃跑，甲○說無法替他還款，所以我才提出告訴，事後被告已
    將四十五萬元還我。」甲○於本院審理時亦改稱：「（問：被告所簽發四十五萬
    本票，是否經過妳同意？）是我叫他寫的，開給丙○○」（均見本院九十二年十
    一月十九日筆錄），惟查被告偽造甲○為發票人，面額四十五萬元之本票交付告
    訴人之情，業據告訴人於偵查、原審指訴綦詳，稱：「這張票是在成功路被告公
    司簽的，當時甲○不在場。」 (見原審卷第二四頁)，證人甲○於偵查中證稱：
    「（問：是否有授權妳兒子周天財於八十七年八月十五日開立四十五萬本票？）
    ‧‧‧我的意思是如我有同意，就有蓋指印，但這筆錢我沒有蓋指印，我完全不
    知情」（九十一年偵緝字第九四七號第二十一頁反面）、「（問：四十五萬本票
    是否同意授權妳兒子（周天財）開立？）我從來沒有對我兒子說因我們是母子關
    係，他就可以全權開立，以我的名義為發票人之任何票據。」（九十一年偵緝字
    第九四七號第二十二頁），於原審證稱：「（問：有無同意這張本票由你兒子簽
    給丙○○？）我不知情，民庭已確定無關。」（見原審卷第二三頁）等情，甲○
    於民事訴訟中稱：「我不知道乙○○有以我名義向人借錢，當然不可能同意。」
    （見簡上卷四七頁），丙○○亦於台灣台南地方法院八十八年訴字第一七九八號
    債務人異議之訴中亦證稱：「（問：你到底有幾張票是甲○簽的？）有二張，一
    張一百四十萬、一張一百萬。‧‧‧」（簡上卷第三九頁），並有二張經甲○蓋
    指印之本票及本件未經甲○蓋指印之本票附該卷四十頁可憑，可見系爭本票確未
    經甲○同意，告訴人丙○○、證人甲○於本院審理時翻異前詞，供稱有授權，應
    屬迴護被告之說詞，亦難採信，被告應有偽造有價證券之行為，應予依法論科。
三、按本票為有價證券，被告意圖供行使之用，而偽造有價證券，並持之向告訴人還
    款，核其所為，係犯刑法第二百零一條第一項之偽造之有價證券罪，其低度之行
    使偽造有價券行為應為偽造之高度行為所吸收，不復另論；又被告行使偽造有價
    證券，當然包含詐欺性質，亦不另論詐欺取財罪。如附表所示之本票一紙，應依
    刑法第二百零五條規定宣告沒收。
四、原審認被告乙○○罪證明確，刑法第二百零一條第一項、第二百零五條、罰金罰
    鍰提高標準條例第一條前段，並審酌被告之品行、與被害人甲○之關係、為解決
    債務問題一時失慮而為前開犯行、及其犯罪之手段、所偽造本票之金額、犯罪後
    態度等一切情狀，量處有期徒刑參年，並敘明扣案如附表所示本票一紙，應依刑
    法第二百零五條規定宣告沒收。其認事用法俱無不合，量刑亦無不當，被告上訴
    意旨仍執前詞否認犯罪，為無理由，應駁回其上訴。
據上論結，應依刑事訴訟法第三百六十八條，判決如主文。
本案經檢察官劉欽銘到庭執行職務。
中    華    民    國      九十二      年      十二      月      三      日
                                  臺灣高等法院臺南分院刑事第三庭
                                      審判長法官  陳    義    仲
                                            法官  宋    明    蒼
                法官  楊    子    莊
右正本證明與原本無異。
如不服本判決，應於判決送達後十日內向本院提出上訴狀，其未敘述理由者並應於提
出上訴狀後十日內向本院補提理由書（應附繕本)。
                                      法院書記官  王    全    龍
中    華    民    國      九十二      年      十二      月      五      日
錄本案論罪科刑法條全文：
刑法第二百零一條第一項：意圖供行使之用，而偽造、變造公債票、公司股票或其他
                        有價證券者，處三年以上十年以下有期徒刑，得併科三千
                        元以下罰金。


司法院資訊處製作；財團法人民間司法改革基金會備份。
